臺灣高等法院刑事判決
108年度交上易字第415號
上  訴  人  臺灣新北地方檢察署檢察官                    
被      告  姚成興  



上列上訴人因被告過失傷害案件，不服臺灣新北地方法院108年
度審交易字第582號，中華民國108年8月26日第一審判決（起訴
案號：臺灣新北地方檢察署108年度偵字第10095號），提起上訴
，本院判決如下：
    主  文
上訴駁回。
姚成興緩刑貳年。
    事  實
一、姚成興為計程車駕駛，以駕駛車輛載客為業，為從事業務之
    人。其於民國107 年12月23日23時1 分許，駕駛車牌000-00
    號營業用小客車（下稱營業小客車），沿新北市板橋區文化
    路1 段往臺北市方向行駛，行至文化路1 段與民生路交叉口
    時，本應注意汽車至交岔路口，其行進應遵守燈光號誌，且
    依當時天候雨、夜間有照明、市區道路柏油路面濕潤、無缺
    陷亦無障礙物且視距良好之情況，並無不能注意之情事，卻
    疏未注意而擅行闖越路口紅燈號誌，適有蔡雅涵騎乘車牌00
    0-000 號普通重型機車沿民生路往中和方向行至本案交叉路
    口處，即因剎車不及而與姚成興所駕駛之本案營小客車發生
    碰撞，蔡雅涵因而人、車倒地，並受有左側肩部挫傷、雙側
    膝部瘀傷、左上顎正中門齒非複雜性牙冠斷裂、右上顎正中
    門齒複雜性牙冠斷裂、下唇撕裂傷、右上顎側門齒、左右上
    顎正中門齒半脫位之傷害。嗣姚成興於肇事後停留在事故現
    場，在犯罪未被有偵查權之機關或公務員發覺前，向前往現
    場處理之員警當場表明係肇事者，而自首接受裁判。
二、案經蔡雅涵訴請臺灣新北地方檢察署檢察官偵查起訴。 
    理  由
一、證據能力部分
（一）本案認定事實所引用之下列證據資料，屬於傳聞證據之供
      述部分，檢察官及被告於本院審理期日均不爭執其證據能
      力（見本院卷第73頁、第74頁），且本院審酌上開證據資
      料製作時之情況，並無違法不當及證明力明顯過低之情況
      ，認為以之做為證據應屬適當，故依刑事訴訟法第159 條
      之5 第1 項規定，認上揭證據資料均有證據能力。
（二）又本案認定事實所引用之非供述證據，並無證據證明係公
      務員違背法定程序所取得，是依刑事訴訟法第158 條之4 
      反面解釋，認均得為證據。
二、上揭犯罪事實，業據被告姚成興於偵查中（見臺灣新北地方
    檢察署108年度偵字第10095號卷，下稱偵卷第12頁）、原審
    準備程序及審理中（見臺灣新北地方法院108年度審交易字
    第582號卷，下稱原審卷第74頁、第79頁）與本院審理時（
    見本院卷第75頁）均坦承不諱，核與證人即告訴人蔡雅涵於
    警詢、偵訊時之證述（見臺灣新北地方檢察署108年度他字
    第1368號卷，下稱他卷第3頁；偵卷第12頁）相符，並有道
    路交通事故調查報告表(一)(二)、道路交通事故現場圖、現
    場及車損照片（見他卷第13頁至第14頁、第11頁至第12頁、
    第18頁至第25頁）及新北市政府警察局舉發違反道路交通管
    理事件通知單1紙（見他卷第30頁）、亞東紀念醫院診斷證
    明書1紙（見他卷第5頁）在卷可稽。且按汽車行駛至交岔路
    口，其行進應遵守燈光號誌，道路交通安全規則第102 條第
    1 項第1 款定有明文，此為汽車駕駛人應盡之注意義務，而
    依當時天候雨、夜間有照明、市區道路柏油路面濕潤、無缺
    陷亦無障礙物且視距良好等情狀，依據被告之智識程度、能
    力，並無不能注意之情事，但被告竟疏未注意遵守燈光號誌
    ，恣意闖越交叉路口之紅燈號誌，因而肇致車禍事故，並使
    告訴人受有傷害，其駕駛行為具有過失，且與告訴人所受傷
    害間有相當因果關係，甚為明確。是被告之任意性自白與事
    實相符，可以採信。進而，本案事證明確，被告犯行洵堪認
    定，應依法論科。
三、論罪部分
（一）按行為後法律有變更者，適用行為時之法律。但行為後之
      法律有利於行為人者，適用最有利於行為人之法律，刑法
      第2條第1 項定有明文。查被告於行為後，刑法第284 條
      第2 項經立法院修正通過後，業於108 年5 月29日由總統
      公布施行，並於同年5 月31日生效。修正前刑法第284 條
      本規定：「因過失傷害人者，處6 月以下有期徒刑、拘役
      或500 元以下罰金，致重傷者，處1 年以下有期徒刑、拘
      役或500 元以下罰金。從事業務之人，因業務上之過失傷
      害人者，處1 年以下有期徒刑、拘役或1,000元以下罰金
      ，致重傷者，處3 年以下有期徒刑、拘役或2,000元以下
      罰金。」修正後刑法第284條刪除第2 項業務之加重條件
      ，而規定：「因過失傷害人者，處1 年以下有期徒刑、拘
      役或新臺幣（下同）10萬元以下罰金；致重傷者，處3 年
      以下有期徒刑、拘役或30萬元以下罰金。」經比較新舊法
      之結果，適用新法時其罰金刑之上限提高，並未有利於被
      告，是依刑法第2 條第1 項前段規定，應適用修正前刑法
      第284 條第2項前段之規定處斷。
（二）查被告為計程車駕駛，以駕駛營業小客車載客為業，為從
      事駕駛業務之人，是核被告所為，係犯修正前刑法第284 
      條第2 項前段之業務過失傷害罪。又被告於肇事後停留在
      事故現場，並於有偵查犯罪權限之機關或公務員不知何人
      犯罪前，主動向據報到場處理警員自承其為肇事人，此有
      道路交通事故肇事人自首情形紀錄表1紙（見他卷第28頁
      ）附卷足憑，是被告符合自首要件，爰依刑法第62條前段
      規定減輕其刑。
四、駁回上訴及諭知緩刑部分：
（一）原審同前開有罪之認定，以被告罪證明確，適用刑法第2 
      條第1 項前段，修正前刑法第284 條第2 項前段，刑法第
      2條第1項前段、第62條前段、第41條第1 項前段，刑法施
      行法第1 條之1 等規定，並以行為人之責任為基礎，審酌
      被告為從事駕駛業務之人，負有較高之注意義務，竟未能
      確實遵守交通規則，肇致本案交通事故，致告訴人受有本
      案傷害，輕忽他人生命、身體法益，實屬不該；兼衡被告
      始終坦承犯行，惟當時尚未賠償告訴人所受損害之犯後態
      度，以及被告前無任何犯罪紀錄，是其素行非劣，暨被告
      自陳高中畢業之智識程度、擔任計程車司機、與妻同住、
      子女已成年之家庭生活狀況等一切情狀，量處拘役45日，
      並諭知易科罰金之折算標準。經核認事用法均無違誤，量
      刑亦稱妥適。
（二）檢察官上訴意旨略以：本件業務過失傷害案件係肇因被告
      之闖紅燈駕駛行為，其為職業駕駛人，當對交通規則知之
      甚詳，故其違反義務之程度非低。告訴人因本案交通事故
      受有傷害，並導致告訴人進食功能受損，支出鉅額醫療費
      用，身心飽受煎熬，是被告犯罪所生之損害嚴重。再者，
      被告犯後未能積極謀求與告訴人和解，亦未對告訴人之傷
      勢聞問，犯後態度實為不佳。原審僅判處被告拘役45日，
      難謂罰當其罪而符合罪刑相當原則。是原判決適用法則尚
      嫌未洽，請將原判決撤銷，更為適當合法之判決等語。然
      查，原審既已參酌刑法第57條各款所列情狀，審酌被告之
      犯罪情節、所生損害、犯後態度、智識程度、生活狀況等
      一併作為量刑基礎，而為前開量刑，且就被告所犯係修正
      前刑法第284條第2項業務過失傷害罪，其法定刑為處1年
      以下有期徒刑、拘役或1,000 元以下罰金，而被告已符合
      刑法第62條減刑之要件，並衡量被告始終坦承犯行，已有
      悔意，及願意接受法律制裁之態度乙節，認原審量處拘役
      45日，尚無顯然輕判之情，是檢察官之上訴並無理由，應
      予駁回。    
（三）末查被告前未曾因故意犯罪而受有期徒刑以上刑之宣告，
      有本院被告前案紀錄表1紙（見本院卷第29頁）在卷可稽
      ，且被告於犯後已於本院審理期間即108年12月23日與告
      訴人達成和解，承諾給付告訴人27萬元，並當場一次付清
      ，有臺灣新北地方法院108年12月23日108年度訴字第3142
      號和解筆錄1紙在卷可按（見本院卷第77頁），是斟酌被
      告不但願意坦認犯行，承擔應負之法律責任，犯後亦已盡
      力彌補告訴人所受之損害等節，足認被告經此偵、審程序
      及刑之宣告後，應知警惕而無再犯之虞，是本院認原審所
      宣告之刑以暫不執行為當，依刑法第74條第1 項第1 款之
      規定諭知緩刑2 年。
據上論斷，應依刑事訴訟法第368 條，刑法第74條第1 項第1 款
，判決如主文。
本案經檢察官林殷正提起公訴，檢察官羅建勛到庭執行職務。
中    華    民    國    109   年    3     月    4     日
                    刑事第九庭  審判長法  官  潘翠雪
                                      法  官  林庚棟
                                      法  官  葉力旗
以上正本證明與原本無異。
不得上訴。
                                      書記官  王心琳
中    華    民    國    109   年    3     月    4     日
附錄：本案論罪科刑法條全文
修正前刑法第284 條
因過失傷害人者，處6 月以下有期徒刑、拘役或500 元以下罰金
，致重傷者，處1 年以下有期徒刑、拘役或500 元以下罰金。
從事業務之人，因業務上之過失傷害人者，處1 年以下有期徒刑
、拘役或1,000 元以下罰金，致重傷者，處3 年以下有期徒刑、
拘役或2,000 元以下罰金。